【裁判字號】    90,上易,559
【裁判日期】    900425
【裁判案由】    毀損
【裁判全文】
臺灣高等法院刑事判決                              九十年度上易字第五五九號
    上  訴  人  臺灣新竹地方法院檢察署檢察官
    被      告  丁○○
                戊○○
                己○○
                庚○○
右上訴人因被告毀損案件，不服臺灣新竹地方法院八十九年度易字第二一三號，中華
民國八十九年十二月八日第一審判決（起訴案號：臺灣新竹地方法院檢察署八十八年
度偵字第七０六四號、八十八年度偵續字第七六號）提起上訴，本院判決如左：
    主  文
上訴駁回。
    理  由
一、公訴意旨如起訴書事實欄所載（如附件）。
二、按犯罪事實應依證據認定之，無證據不得推定其犯罪事實，刑事訴訟法第一百五
    十四條定有明文。次按認定犯罪應依證據，為刑事訴訟法所明定，故被告否認犯
    罪事實所持之辯解，縱屬不能成立，仍非有積極證據足以證明其犯罪行為，不能
    遽為有罪之認定；又認定不利被告之事實，須依積極證據，苟積極證據不足為不
    利於被告事實之認定時，即應為有利於被告之認定，更不必有何有利之證據，最
    高法院三十年上字第一八三一號、四十年臺上字第八六號著有判例可資參照。又
    刑法第三百五十五條以意圖損害他人，須以詐術使本人或第三人為財產上之處分
    ，致生財產上之損害為要件。
三、公訴人認被告丁○○、戊○○、己○○、庚○○等涉有刑法第三百五十五條意圖
    損害他人，以詐術使本人或第三人為財產上之處分，致生財產上損害罪嫌係以告
    訴人丙○○、乙○○○、辛○○、甲○○之指訴、被告丁○○、戊○○、己○○
    、庚○○亦坦認有將上開土地一地二賣之重大交易訊息加以隱匿、復有土地買賣
    契約書、土地登記簙謄本、土地增值稅申報書及繳款書等證據為憑。
四、訊據被告丁○○坦承有以祭祀公業曾昆和管理人名義與告訴人丙○○、被害人彭
    義明就該祭祀公業所有坐落於新竹縣竹北市○○段六二０之一地號土地應有部分
    簽訂買賣契約，且其後因該祭祀公業部分派下員不同意此買賣契約，而拒絕提供
    印鑑章，是以無法辦理所有權移轉登記之事實；被告戊○○坦承他與被告己○○
    之代理人曾煥銘曾於八十二年二月十六日就被告丁○○出售給丙○○、彭義明之
    該祭祀公業所有之前揭土地買賣契約達成和解，同意以丙○○等二人所交付之款
    項轉給被告己○○以為賠償之事實；惟與被告己○○、庚○○均否認有前揭刑法
    第三百五十五條之犯行，被告丁○○辯稱他係因為民事執行時，經法官一再要求
    ，且他認祭祀公業派下員有授權給他，他才同意將該土地出售丙○○等人，事後
    因部分派下員不同意該買賣，所以才無法辦理所有權移轉登記；被告戊○○辯稱
    他是要解決該土地一地二賣，才與被告己○○達協成和解，以丙○○等人所支付
    之款項轉給己○○，但因該土地無法辦理所有權移轉登記，所以不能履行該和解
    契約，被告己○○聲請就該祭祀公業所有前開土地強制行，且因多次拍賣無人應
  買，而加以承受，均非他所得控制；被告庚○○辯稱該祭祀公業派下員大會曾同
    意出售前揭土地給他，故被告己○○與該祭祀公業之買賣契約完全合法；被告己○○辯稱其完全不知情，該事情係其父即被告庚○○及其叔父曾煥銘在處理等語
    。
五、經查被告丁○○先以祭祀公業曾昆和管理人名義向告訴人丙○○、被害人彭義明
    就其二人所無權占有該祭公業所有坐落於新竹縣竹北市○○段六二０之一地號土
    地提起拆屋還地之民事訴訟，取得確定判決後，再以該判決向台灣新竹地方法院
    民事執行處聲請強制執行，在民事強制執行程序中，其與告訴人丙○○、彭義明
    分別就該土地應有部分簽訂買賣契約，告訴人丙○○並支付新台幣（下同）九十
    萬元、彭義明支付六十五萬元，其二人並繳該土地之增值稅共四十六萬一千一百
    零一元給新竹縣稅捐稽徵處，但其後無法辦理移轉登記之事實，為被告丁○○所
    自承，核與告訴人丙○○、彭義明買賣契約之受讓人辛○○在偵查及原審審理中
    指訴之情節及證人即辦理土地所有權登記移轉事務之吳竹水於原審調查時證述之
    內容相符，並經原審調閱台灣新竹地方法院八十年度執字第三七一號民事執行卷
    宗核閱無誤，但就該買賣契約無法辦理移轉登記之原因，係因部分派下員認該土
    地原係經派下員同意賣給被告庚○○，後來又賣給告訴人丙○○等人，處理方式
    並不妥當，所以雖經被告丁○○、戊○○多次聯繫，仍拒絕提供印鑑章，是以無
    法辦理所有權移轉登記之事實，亦經證人吳竹水、證人即派下員曾茂雄在原審調
    查時證述明確，顯見被告丁○○與告訴人丙○○簽訂後曾積極蒐集祭祀公業曾昆
    和派下員之印鑑章，謀求派下員同意，其雖事先未得該祭祀公業派下員之同意，
    但在簽訂前開買賣契約時，其應確有將該土地出售給告訴人丙○○等人之意思。
六、另被告庚○○指示曾煥銘使用己○○之名義，向台灣新竹地方法院提起履行契約
    之民事訴訟，並由被告戊○○先在八十二年二月十五日先在台灣新竹地方法院民
    事庭先行就該祭祀公業原給付被告己○○二百五十二萬六千九百元成立調解，復
    於翌日簽訂和解書，約定由祭祀公業曾昆和先行給付一百五十萬元，其他款項於
    丙○○等人所購買之土地辦理所有權移轉登記後，始行支付，被告己○○於祭祀
    公業曾昆和未能履行調解筆錄約定事項，以該調解書為執行名義，向台灣新竹地
    方法院民事執行處，就祭祀公業曾昆和所有前揭土地為執行標的，實施強制執行
    拍賣程序，經多次拍賣均無人應買，遂由被告己○○承受之事實，亦經被告戊○○、庚○○供述明確，核與證人即被告庚○○之弟曾煥銘在原審調查時證述無訛
    ，復有該土地所有權移轉證書在卷可稽，被告己○○與祭祀公業曾昆和既於八十
    二年二月十六日約定前一日在台灣新竹地方法院民事庭成立調解筆錄之款項，應
    先給付一百五十萬元，其他款項於告訴人丙○○等人所購買之土地所有權移轉登
    記後始支付，其於該土地無法辦理所有權移轉登記時，竟持前該調解筆錄就告訴
    人丙○○所購買土地聲請查封、拍賣，被告庚○○、己○○違反與祭祀公業曾昆
    和八十二年二月十六日所簽訂之和解書於前，復未就祭祀公業曾昆和所有土地以
    外之其他土地聲請強制執行，其行為雖有不當，而被告戊○○在擔任前揭被告己○○聲請強制執行債務人祭祀公業曾昆和之管理人，其對被告己○○違反前揭和
    解書，而以調解書聲請強制執行，雖可依強制執行法提出異議，而未提出異議，
    但被告戊○○並非係法律專業人員，自無從期待其能依法定程序提出該主張，且
    並無證據證明被告戊○○確有與被告庚○○就該聲請強制執行、承受前揭土地所
    有權有犯意聯絡，自難認被告戊○○與被告己○○之代理人曾煥銘係虛偽成立前
    揭和解書、調解筆錄。
七、被告己○○所承受前揭土地前，雖已收受祭祀公業曾昆和所交付之一百五十萬元
    ，復承受該土地所有權，形式觀之，似雙重受益，但被告己○○承受該土地時，
    須另行支付該土地之增值稅九十萬四千一百六十元，始得承受，有台灣新竹地方
    法院八十三年執字第一二一０號分配表一紙在卷可稽，是以被告己○○承受前揭
    土地，尚難認係雙重受益。告訴人丙○○、被害人彭義明所交付之前揭款項及所
    繳納之前揭土地增值稅，係由於被告丁○○與其二人所簽訂之前揭土地買賣契約
    ，而被告丁○○出售該土地時，係認其係受祭祀公業曾昆和派下員授權所為，且
    在簽訂買賣契約後，亦積極尋求派下員之支持，而其與丙○○等所簽訂之買賣契
    約之時間係分別在八十年十一月四日、八十一年四月二十七日，被告戊○○與被
    告己○○之代理人曾煥銘成立調解筆錄與和解書之時間係在八十二年二月十五日
    、八十二年二月十六日，時間相距一年以上或近十個月，被告丁○○、戊○○、
    己○○、庚○○如就前揭行為有共同謀議，自不可能相距如此長的時間，從而自
    難認被告丁○○、戊○○、己○○、庚○○就前開行為有犯意之聯絡。被告丁○○既於前揭時與告訴人丙○○等人簽訂買賣契約時，主觀上確係自認受祭祀公業
    曾昆和之授權而為，客觀上亦難認該簽約行為係屬詐術，自難認其有損害告訴人
    丙○○、彭義明之意圖，而被告戊○○、己○○、庚○○於前揭時地簽訂調解筆
    錄、和解書及被告己○○聲請強制執行、承受前揭土地所有權時，告訴人丙○○
    等人早已完成交付款項及繳納土地增值稅之行為，亦難認該被告有以該行為，使
    本人或第三人為財產上之處分之行為。
八、綜合上所述，被告丁○○、戊○○、己○○、庚○○前開行為尚與刑法第三百五
    十五條所定之構成要件有間，自難以該罪相繩，此外復查無其他積極之證據，足
    以證明被告丁○○、戊○○、己○○、庚○○有何以詐術使人損害財產之犯行。
    原審經詳察，以不能證明被告犯罪，而為其等無罪之諭知，核無違誤。公訴人循
    告訴人之請求仍執前詞提起上訴，指摘原判決不當，非有理由，應予駁回。
九、檢察官上訴書被告欄雖漏列丁○○，然依告訴人請求檢察官上訴書狀及檢察官上
    訴理由書之記載均已敘及丁○○部分，且蒞庭檢察官於本院審理時業已當庭補正
    ，應認檢察官對被告丁○○亦一併上訴，附此敘明。
據上論斷，應依刑事訴訟法第三百六十八條判決如主文。
本案經檢察官郭啟東到庭執行職務。
中      華      民      國      九十      年      四      月    二十五  日
                              臺灣高等法院刑事第二十一庭
                                  審判長法  官  葉  騰  瑞
                                        法  官  江  國  華
                                        法  官  莊  明  彰
右正本證明與原本無異。
不得上訴。
                                        書記官  廖  嫣  雯
中      華      民      國      九十      年      四      月    二十六  日


司法院資訊處製作；財團法人民間司法改革基金會備份。
